【裁判字號】    98,審易,1289
【裁判日期】    990108
【裁判案由】    傷害
【裁判全文】
臺灣桃園地方法院刑事判決            98年度審易字第1289號
公  訴  人  臺灣桃園地方法院檢察署檢察官
被      告  乙○○
            甲  ○
上列被告因傷害案件，經檢察官提起公訴（98年度偵字第10158
號），本院判決如下：
    主  文
乙○○傷害人之身體，處拘役拾伍日，如易科罰金，以新臺幣壹
仟元折算壹日。
甲○傷害人之身體，處拘役拾伍日，如易科罰金，以新臺幣壹仟
元折算壹日。
    事  實
一、乙○○及甲○於民國97年12月11日上午11時許，在設於桃園
    縣龜山鄉○○村○○路5 號之「和碩電腦公司」內，因加班
    問題發生爭執，竟均基於傷害之犯意，乙○○以徒手之方式
    拉扯甲○之頭髮並毆打其頭部，甲○則揮臂毆打乙○○之臉
    頰，致乙○○受有右臉部、右頷部、上頸部、右上前胸部多
    處擦傷之傷害；甲○則因此受有頭皮及頸之挫傷、扭傷之傷
    害。
二、案經乙○○、甲○訴由桃園縣政府警察局龜山分局報請臺灣
    桃園地方法院檢察署檢察官偵查起訴。
    理  由
壹、程序事項：
一、本案認定犯罪事實所引用之本案卷內所有卷證資料（包含文
    書證據、物證等證據），並無證據證明係公務員違背法定程
    序所取得，且被告於本院審理終結前就卷內所有之卷證資料
    之證據能力均表示無意見，又卷內之文書證據，亦無刑事訴
    訟法第159 條之4 之顯有不可信之情況與不得作為證據之情
    形，則依刑事訴訟法第159 條之5 之規定，本案認定犯罪事
    實所引用之本案卷證所有文書證據、物證等證據，均有證據
    能力。
貳、實體事項：
一、訊據被告乙○○、甲○2 人固均坦承有於上開時、地，發生
    爭執，然均矢口否認有何傷害犯行，被告甲○辯稱：伊沒有
    打乙○○，係其先攻擊伊，伊始揮手要制止其行為，其所受
    擦傷可能是別人來勸架拉她才受傷云云；被告乙○○則辯稱
    ：係甲○先揮手打伊之臉部，伊才去拉其之頭髮、並打其之
    頭部，伊係正當防衛云云。惟查：
  (一)被告2 人有於前揭時、地，徒手互毆，並致對方受傷等情，
    除據該2 人於警詢、檢察官訊問及本院調查時陳述明確外，
    復有仁愛醫院診斷證明書（乙○○部分）、聖保祿醫院診斷
    證明書（甲○部分）各1 份附卷可稽。衡情仁愛醫院及聖保
    祿醫院均係醫療專業機構，又與兩造無特殊情誼仇怨，本無
    故意虛構該2 人到院時所受傷勢之必要，堪信該所載均為真
    實。
  (二)至被告甲○雖以前詞置辯，而否認傷害犯行，然依乙○○所
    受傷害部位分別為右臉部、右頷部、上頸部及右上前胸部觀
    之，若係旁人勸架拉開乙○○所致，衡情將不會造成前述身
    體部位之傷害；且據乙○○於本院調查中稱係被告甲○先揮
    手打伊之臉部，伊才去拉其之頭髮、打其之頭部等語一節（
    見本院98年11月26日準備程序筆錄第2 頁），被告甲○確有
    出手毆打乙○○之情，當為真實，是其所辯，不足採信。另
    被告乙○○固以前詞置辯，而主張正當防衛，然按彼此互毆
    ，必以一方初無傷人之行為，因排除對方不法之侵害而加以
    還擊，始得以正當防衛論。故侵害已過去後之報復行為，與
    無從分別何方為不法侵害之互毆行為，均不得主張防衛權（
    最高法院30年上字第1040號判例意旨參照），參諸甲○所受
    傷害為頭皮及頸之挫傷、扭傷等多處傷勢，顯見被告乙○○
    並非為排除侵害而傷害甲○，揆諸上揭判例意旨，被告乙○
    ○所為自非屬正當防衛，是其所辯，亦不足採信。
  (三)縱上，被告2 人前開所辯，均屬無據，被告2 人犯行事證明
    確，均應負傷害罪責甚明，自應分別依法論科。
二、核被告2 人所為，分別係犯刑法第277 條第1 項之傷害罪。
    爰審酌被告2 人本為同事，僅因細故即徒手互毆，其犯罪動
    機、目的、手段尚非重大，所造成之傷害亦非嚴重，惟被告
    2 人犯後均否認犯罪、態度不佳，且迄未達成和解或賠償損
    害，暨被告2 人均無不良素行等一切情狀，分別量處如主文
    所示之刑，並諭知易科罰金之折算標準。
據上論斷，應依刑事訴訟法第299 條第1 項前段，刑法第277 條
第1 項、第41條第1 項前段，刑法施行法第1 條之1 第1 項、第
2 項前段，判決如主文。
本案經檢察官丁俊成到庭執行職務。
中    華    民    國    99    年    1     月    8     日
                      刑事庭  法  官  林靜梅
以上正本證明與原本無異。
如不服本判決應於收受判決後10日內向本院提出上訴書狀，並應
敘述具體理由。其未敘述上訴理由者，應於上訴期間屆滿後20日
內向本院補提理由書( 均須按他造當事人之人數附繕本) 「切勿
逕送上級法院」。
                              書記官  施春祝
中    華    民    國    99    年    1     月    8     日
附錄論罪科刑依據之法條：
中華民國刑法第277條第1項（普通傷害罪）
傷害人之身體或健康者，處3 年以下有期徒刑、拘役或1 千元以
下罰金。

司法院資訊處製作；財團法人民間司法改革基金會備份。
